最高法院刑事裁定　　　　　　　一○○年度台抗字第七九八號
抗　告　人　吳明允
上列抗告人因違反貪污治罪條例案件，不服台灣高等法院高雄分
院中華民國一００年八月十二日駁回聲請再審之裁定（一００年
度聲再字第九七號），提起抗告，本院裁定如下：
    主  文
抗告駁回。                                                          
    理  由                                                                
本件原裁定以：刑事訴訟法第四百二十條第一項第六款所謂發見
確實之新證據，係指其就新證據之本身形式上觀察，毋須經調查
程序顯然可認為足以動搖原確定之判決者而言。抗告人即受刑人
吳明允以發現新證據，而聲請再審。惟查（一）抗告意旨所指原
確定判決共同被告霍曉初，於民國九十九年十二月七日，具狀向
台灣高雄地方法院檢察署告發台灣肥料股份有限公司（下稱台肥
公司）高雄廠廠長袁士珍教唆竊取公用財物，為貪污罪主使者，
及其在法院之證詞涉嫌偽證罪云云。此部分尚需經檢察官偵查及
法院審判之程序，倘判決之結果認袁士珍確有上述犯行，仍屬刑
事訴訟法第四百二十條第一項第二款所定原判決所憑之證言已證
明其為虛偽之範疇，並非確實之新證據。至其謂袁士珍並未向司
法單位提出霍曉初誣告、偽證之告訴，只是默然接受，足證本案
確是袁士珍指使霍曉初製造氨水販賣，且當時台肥廠方有關人員
是全然了解，原法院不及向台肥有關人員調查審酌云云。屬抗告
人個人之判斷，其亦未提出當時台肥廠方有關人員對該事全然了
解之證據。另抗告人指工會製造氨水人員如果沒得到台肥廠方同
意，如何能在長達十八個月之內，在該廠管制區內，公開製造氨
水及經由台肥廠大門出廠販賣，還敢公然開立發票給買方，足見
工會人員製造氨水販賣，與竊取要件不符云云。乃屬抗告人之個
人意見，亦非確實之新證據。（二）抗告意旨指台肥公司於八十
年七月一日至八十二年六月三十日共二年，將高雄廠內三萬噸氨
儲槽出租于中化公司，這期間工會在氨槽旁製造氨水，原法院未
調查審酌工會使用氨氣所有權歸屬予何單位所有；另氨氣是惡臭
、劇毒，容易造成公害之危險氣體，台肥工安人員檢查工會氨氣
管線及氨氣儲存槽桶設備時，應該非常清楚工會是否有竊取台肥
氨氣，原判決未經發現而不及調查斟酌；及工會製造氨水所使用
之氨氣必需有氨氣管線、槽桶等，才可儲存，亦必需有廠房、馬
達、電力、純水等資源，上開製造氨水之廠房及設備，是台肥廠
方所提供或是工會自行投資，當時就已存在之事實，原判決亦未
及調查云云。均屬非經相當調查不能證明其真偽，與確實新證據
之規定不符，亦難認為有再審之理由。因認抗告人所提再審理由
，均與刑事訴訟法第四百二十條第一項六款發現確實之新證據之
規定不符，其再審之聲請為無理由，予以駁回。經核原裁定於法
並無違誤，抗告人抗告意旨猶執陳詞，漫事指摘，難謂為有理由
，應予駁回。
據上論結，應依刑事訴訟法第四百十二條，裁定如主文。
中    華    民    國  一○○  年    九    月  二十九  日
                      最高法院刑事第三庭
                          審判長法官  林  永  茂  
                                法官  蘇  振  堂  
                                法官  林  秀  夫  
                                法官  林  立  華  
                                法官  蔡  國  在  
本件正本證明與原本無異
                                      書  記  官  
中    華    民    國  一○○  年    十    月    三    日
                                                      K